臺灣高等法院高雄分院刑事判決
111年度交上訴字第2號
上  訴  人  
即  被  告  黃榮三



輔  佐  人  黃志文


選任辯護人  林哲弘律師
上列被告因過失致死案件，不服臺灣橋頭地方法院110年度審交
訴字第148號，中華民國110年11月18日第一審判決（起訴案號：
臺灣橋頭地方檢察署110年度偵字第5393號、第10382號），提起
上訴，本院判決如下：
    主  文
上訴駁回。
    事實及理由
一、引用原判決部分
　　本案經審理結果，認為第一審判決認事用法均無不當，量刑
    亦稱妥適，爰引用如附件第一審判決書記載之事實、證據及
    理由。
二、補充理由部分
　㈠被告之辯護人於本院審理時，雖以被告於本件事發時「極可
    能」因精神障礙或其他心智缺陷，致其辨識行為違法或依其
    辨識而行為之能力顯著減低，並指摘原審法院未依職權調查
    ，依刑法第19條第2項規定減輕其刑，自屬違法不當云云為
    被告辯護（本院卷第59頁）。並提出被告於距離本件事發（
    110年3月16日）之後八個月至一年以後，先後於①民國110年
    11月26日至梓安診所就診而據開立病名為「巴金森症併走路
    不穩」等之診斷證明書（本院卷第65頁）、②110年11月30日
    至許順淵骨科診所就診而據開立病名為「頭部裂傷、左手擦
    傷、頸部及右肩扭傷」之診斷證明書（本院卷第67頁）、③1
    10年12月1日至長庚醫療財團法人高雄長庚紀念醫院就診而
    據開立病名為「多發神經病變，疑帕金森氏病」之診斷證明
    書（本院卷第69頁）、④111年2月18日至國軍高雄總醫院岡
    山分院附設民眾診療服務處就診而據開立診斷為「頭部外傷
    併頭皮挫擦傷、背部挫傷」之診斷證明書（本院卷第71頁）
    、⑤111年3月14日至光雄長安醫院就診而據開立診斷為「第
    二型糖尿病，伴有高血糖、血管性巴金森氏症、頭暈及目眩
    」之診斷證明書（本院卷第73頁、第119頁）、⑥111年3月30
    日至國軍高雄總醫院岡山分院附設民眾診療服務處就診而據
    開立診斷為「胸椎第十二節壓迫性骨折」之診斷證明書（本
    院卷第121頁）、⑦111年5月16日至國軍高雄總醫院岡山分院
    附設民眾診療服務處就診而據開立診斷為「急性腦梗塞併部
    份失語症、糖尿病、高血壓」之診斷證明書（本院卷第151
    頁）為證。此外，並請求依刑法第59條規定為被告酌減其刑
    云云。
　㈡惟查：
　⒈依被告於本件事發後隨即接受警方詢問而製作筆錄時，不僅
    對事發經過之陳述均條理清晰，亦均不曾表示有何病痛或不
    適（相驗卷第19頁至第23頁、第25頁至第27頁），及至次日
    （110年3月17日）經檢察官訊問時，亦同（相驗卷第153頁
    至第159頁）。客觀上並無若何可認為因精神障礙或其他心
    智缺陷，致其辨識行為違法或依其辨識而行為之能力顯著減
    低之表現。而姑不論依辯護意旨所稱被告嗣後於同年11月間
    經發現可疑罹患巴金森氏症之時間，距離本件事發已經8月
    有餘，苟如所稱其經發現而送醫時之症狀為「顫抖、肢體僵
    硬、運動功能減退和步態異常，也出現認知功能退化及異常
    行為之情形，且反應與記憶能力亦大不如前，甚至無法正常
    思考或陳述」（本院卷第59頁），其症狀是否可認為係精神
    障礙或心智缺陷，已非無疑；況被告於3月間駕車釀禍並造
    成被害人死亡之嚴重結果，自無不引起其家人高度震驚、注
    意之理，苟其身體、意識果有所稱此等明顯異常徵兆，則其
    家人在見其歷此重大事件之餘，豈有仍全然未加注意而不立
    即發現並反應暨將被告送醫之理。遑論經本院向被告就診之
    長庚醫療財團法人高雄長庚紀念醫院函詢後，亦據該院函覆
    表示本件被告「係於110年10月27日（按：所指時間與辯護
    人前開所述有異）至該院初診，主訴行動緩慢已數月，經理
    學檢查病人動作及步態均緩慢（起步、轉身動作均慢），臆
    斷為陳舊性腦中風、多發性神經病變（糖尿病史）、懷疑巴
    金森症及頸椎退化，並經檢查後排除腦中風之情形」等情外
    ，猶表明：「病人就醫期間，雖主訴症狀已有數月之久，惟
    臨床無法遽此評估病人患病或開始出現相關病症之時間。」
    等語，有該院111年5月4日長庚院高字第1110450273號函在
    卷可稽（本院卷第115頁）。申言之，被告即便於111年10月
    27日即本案事發7月之後就診時，其自稱有異之症狀亦僅止
    於行動緩慢而已。是辯護人據此指稱被告在110年3月16日，
    即本件案發時極可能有精神障礙或其他心智缺陷，致其辨識
    行為違法或依其辨識而行為之能力顯著減低，而指摘原判決
    有未依職權調查證據之違法情事，即無可採。
　⒉次就辯護人雖請求依刑法第59條為被告酌減其刑，惟按刑法
    第59條酌量減輕其刑之規定，係變更立法者之立法形成，由
    法院斟酌個案犯罪特殊情狀，就法定最低度刑再酌予減輕，
    以期罪刑相當，避免刑罰過苛，係屬法律授權法院調節刑罰
    之特別機制，而非屬常態減刑，故在適用上自應慎重為之。
    其所具特殊情狀，依刑法第59條之文義解釋，自應使一般人
    一望即知其犯罪情狀顯有可資憫恕之處，非可恣意為之（最
    高法院110年度台上字第683號判決參照）。茲依被告本件犯
    罪係在日間光線充足之情形下，駕車行駛於視野開闊、周遭
    均未有建築物或地上物的空曠土地之寬闊道路間，卻無視燈
    號而闖越紅燈，乃與橫向駛來之機車騎士發生衝撞並致人於
    死等情，其犯罪情狀誠無任何可堪憫恕之情形可言，自與刑
    法第59條規定之要件不符。至於辯護人另稱以被告之年齡及
    身體狀況不宜入監執行云云，然刑法原有其作為社會規範及
    教育之功能，罰當其罪。就被告經依其罪責處刑後是否執行
    或如何執行，則屬指揮執行之檢察官及矯正機關按其個案之
    實際條件及需要而評估決定，自非可資作為減輕或免除罪責
    之原因，是辯護人此部分所辦，亦顯有誤會，無從採取。
三、綜上所述，本案原判決認事用法並無不當，量刑已屬從輕，
    被告上訴意旨指摘原判決不當，為無理由，應予駁回。據上
    論斷，應依刑事訴訟法第368條、第373條，判決如主文。
本案經檢察官曾財和提起公訴，檢察官蔡國禎到庭執行職務。
中　　華　　民　　國　　111 　年　　8 　　月　　30　　日
                      刑事第十庭審判長法　官  陳中和
                                      法　官  任森銓
　　　　　                  　　　    法　官　陳松檀
以上正本證明與原本無異。
如不服本判決應於收受本判決後20日內向本院提出上訴書狀，其
未敘述上訴理由者，並得於提起上訴後20日內向本院補提理由書
狀（均須按他造當事人之人數附繕本）「切勿逕送上級法院」。
中　　華　　民　　國　　111 　年　　8 　　月　　30　　日
                                　    書記官　李佳旻
【附件】
臺灣橋頭地方法院刑事判決　　　　　110年度審交訴字第148號
公　訴　人　臺灣橋頭地方檢察署檢察官
被　　　告　黃榮三
上列被告因過失致死案件，經檢察官提起公訴（110年度偵字第5
393號、第10382號），被告於準備程序中就被訴事實為有罪之陳
述，經告知簡式審判程序之旨，並聽取被告與公訴人之意見後，
合議庭裁定由受命法官進行簡式審判程序，判決如下：
    主  文
黃榮三犯過失致人於死罪，處有期徒刑捌月。
    事  實
一、黃榮三考領有普通小型車駕駛執照，於民國110年3月16日11
    時13分許，駕駛車牌號碼0000-00號自用小客車，沿高雄市○
    ○區○○路由西往東方向行駛，行近該路段與○○○街交岔路口（
    下稱系爭路口）時，○○路之號誌為紅燈，黃榮三本應注意遵
    守燈光號誌之指示，在系爭路口前停等紅燈，而依當時天候
    晴、日間自然光線、柏油路面乾燥無缺陷且無障礙物、視距
    良好，並無不能注意之情事，竟疏未注意及此，貿然闖紅燈
    駛入系爭路口，適有蔡來成騎乘車牌號碼000-000號普通重
    型機車，沿○○○街由北往南方向直行，於○○○街之號誌為黃燈
    時，越過停止線駛入系爭路口，所騎機車車頭與黃榮三所駕
    汽車左側車身發生碰撞，造成蔡來成人車倒地，受有頭部外
    傷、顱內出血、血胸、全身多處創傷骨折（骨盆骨折、右側
    股骨開放性骨折、右肱股開放性骨折、雙側肋骨多發性骨折
    ）、肢體多處挫擦傷等傷害，經送義大醫療財團法人義大醫
    院（下稱義大醫院）進行救治後，仍於同日13時38分許，因
    上開傷勢引起創傷性休克不治死亡。黃榮三於肇事後，在有
    偵查犯罪職務之機關或公務員發覺其為犯罪人前，即向前來
    處理本件道路交通事故之警員承認為肇事人，自首並接受裁
    判。
二、案經高雄市政府警察局岡山分局報告、蔡來成之配偶李秀華
    、子女蔡佳良、蔡雅玲、蔡岳龍委請孫嘉男律師告訴及臺灣
    橋頭地方檢察署檢察官相驗後簽分偵查起訴。
    理  由
一、本件被告黃榮三所犯非為死刑、無期徒刑、最輕本刑為3 年
    以上有期徒刑之罪或高等法院管轄之第一審案件，而於準備
    程序進行中，被告就被訴事實為有罪之陳述，經法官告知簡
    式審判程序之旨，並聽取當事人之意見後，合議庭裁定由受
    命法官獨任進行簡式審判程序，是本案之證據調查，依刑事
    訴訟法第273條之2 規定，不受同法第159條第1項、第161條
    之2、第161條之3、第163條之1 及第164條至第170條規定之
    限制，合先敘明。
二、認定犯罪事實所憑之證據及理由：
(一)上揭犯罪事實，業據被告於本院準備程序及審理時坦承不諱
    （院卷第70、76、79頁），核與告訴人蔡佳良於警詢時之指
    訴（見相驗卷第39至42頁）、告訴人李秀華於偵查中之指訴
    （見相驗卷第153至155頁）等情節相符，復有高雄市政府警
    察局岡山分局道路交通事故現場圖、道路交通事故調查報告
    表㈠、㈡-1（見相驗卷第63至68頁）、高雄市政府警察局交通
    大隊交通事故談話紀錄表（見相驗卷第69至72頁）、車輛詳
    細資料報表（見相驗卷第49至51頁）、駕駛執照及行車執照
    影本（見相驗卷第29頁）、證號查詢汽車駕駛人資料（見相
    驗卷第53頁）、現場附近道路之監視器錄影畫面擷取照片（
    見相驗卷第57、59頁）、現場及車損照片（見相驗卷第79至
    137頁）、高雄市政府交通局車輛行車事故鑑定委員會110年
    7月26日高市車鑑字第11070455500號函暨所附高雄市政府交
    通局車輛行車事故鑑定委員會鑑定意見書（見相驗卷第169
    、171至172頁）、臺灣橋頭地方檢察署檢驗報告及相驗屍體
    證明書、義大醫院診斷證明書（見相驗卷第139至148、161
    、47頁）、高雄市政府交通局110年10月19日高市交智運字
    第11045451900號函暨所附岡山區○○路與○○○街口號誌時制計
    畫1份（見院卷第23至25頁）等附卷可稽，足認被告前開任
    意性自白與事實相符，堪予採信。
(二)按汽車行駛至交岔路口，其行進、轉彎，應遵守燈光號誌，
    道路交通安全規則第102條第1項第1 款定有明文。又車輛面
    對圓形紅燈表示禁止通行，不得超越停止線或進入路口，道
    路交通標誌標線號誌設置規則第206條第5款第1 目亦有規定
    。查被告為考領有普通小型車駕駛執照之人，有前引之駕駛
    執照、證號查詢汽車駕駛人資料在卷可佐，是被告對上揭道
    路交通安全規定，自應知悉甚詳而知所遵守，且依當時天候
    晴、日間自然光線、柏油路面乾燥無缺陷且無障礙物、視距
    良好，有上開道路交通事故調查報告表㈠在卷足考，足認被
    告客觀上並無不能注意之情事，詎被告駕車行駛至設有行車
    管制號誌之系爭路口，竟疏未注意遵守圓形紅燈之指示，即
    貿然違反號誌管制，闖紅燈進入該路口因而肇事，為被告所
    自承，已如前述，並有前引各項證據足資佐證，堪認被告就
    本案交通事故之發生，顯具有前述違反注意義務之過失行為
    之事實甚明。又本件經送鑑定結果，認被告闖紅燈，為肇事
    原因；被害人蔡來成則無肇事因素，有前開鑑定意見書在卷
    足憑，益證被告就本件車禍之發生確有過失。是被告駕車行
    經肇事地點，因前述過失情節致生本件事故，造成被害人受
    有上開傷害，引起創傷性休克而不治死亡，被告過失行為與
    被害人之死亡結果間，具有相當因果關係，亦可認定。
(三)綜上，本件事證明確，被告上揭犯行堪予認定，應依法論科
    。
三、論罪科刑
(一)核被告所為，係犯刑法第276 條之過失致人於死罪。
(二)被告於肇事後，在有偵查犯罪職務之機關或公務員發覺其為
    犯罪人前，即向到場處理本件道路交通事故之高雄市政府警
    察局岡山交通分隊警員供承其肇事犯罪等情，有高雄市政府
    警察局道路交通事故肇事人自首情形紀錄表在卷可參（見相
    驗卷第73頁），其並接受裁判，核與自首之要件相符，爰依
    刑法第62條前段之規定減輕其刑。又被告係30年O 月出生，
    有其個人戶籍資料在卷可查（見院卷第11頁），其於案發當
    時，為年滿80歲之人，爰依刑法第18條第3項之規定減輕其
    刑，並與前開自首部分遞減之。
(三)爰審酌被告因輕忽行車規則，闖紅燈而肇生本件車禍事故，
    造成被害人傷重不治死亡，使包含告訴人李秀華、蔡佳良、
    蔡雅玲、蔡岳龍在內之被害人家屬頓時失去至親，受有精神
    上痛苦甚鉅，所為實屬不該，並考量被告於警偵訊時矢口否
    認犯行，於本院準備程序及審理時終能坦承認罪，然與告訴
    人等間就和解金額差距過大致無法達成和解，有本院移付調
    解簡要紀錄附卷可參（見院卷第47頁），故迄今未能彌補所
    造成損害之犯後態度，兼衡本件被告之過失程度，暨其自陳
    國小肄業之智識程度、先前從事養豬工作，現已退休，經濟
    來源靠子女資助及老農津貼新臺幣7千元，經濟狀況勉持、
    沒有人需其扶養等一切情狀（見院卷第79頁），量處如主文
    所示之刑。
據上論斷，應依刑事訴訟法第273條之1 第1項、第299條第1項前
段，判決如主文。
本案經檢察官曾財和提起公訴，檢察官李門騫到庭執行職務。
中    華    民    國   110    年    11    月    18    日
                  刑事第四庭    法  官  馮君傑
以上正本證明與原本無異。
如不服本判決應於收受判決後20日內向本院提出上訴書狀，並應
敘述具體理由。其未敘述上訴理由者，應於上訴期間屆滿後20日
內向本院補提理由書(均須按他造當事人之人數附繕本)「切勿逕
送上級法院」。
中    華    民    國   110    年    11    月    18    日
                                書記官  李宛蓁
附錄本案論罪科刑法條：
中華民國刑法第276條
因過失致人於死者，處 5 年以下有期徒刑、拘役或 50 萬元以
下罰金。